【裁判字號】    89,台上,1189
【裁判日期】    890309
【裁判案由】    傷害致人於死
【裁判全文】
最高法院刑事判決                              八十九年度台上字第一一八九號
    上  訴  人  甲○○
右上訴人因傷害致人於死案件，不服臺灣高等法院中華民國八十八年十一月十日第二
審更審判決（八十八年度重上更(四)字第一九○號，起訴案號：前臺灣臺北地方法院士
林分院檢察署八十二年度偵字第五八號），提起上訴，本院判決如左：
    主  文
上訴駁回。
    理  由
按刑事訴訟法第三百七十七條規定，上訴於第三審法院，非以判決違背法令為理由，
不得為之。是提起第三審上訴，應以原判決違背法令為理由，係屬法定要件。如果上
訴理由狀並未依據卷內訴訟資料，具體指摘原判決不適用何種法則或如何適用不當，
或所指摘原判決違法情事，顯與法律規定得為第三審上訴理由之違法情形，不相適合
時，均應認其上訴為違背法律上之程式，予以駁回。本件原判決認定上訴人甲○○於
民國八十一年十一月廿二日凌晨一時十五分許，駕駛ＥＡ－一七五五號自用小客車，
沿台北市○○區○○路南向北行駛（單行道）。至磺港路與三全街口前約一百公尺處
時，適有陳一仁所騎後載何正彥之ＣＣＵ－○六五號機車自其左後方超越時，不慎擦
刮上訴人車之左側車身。因陳一仁未停車處理，致上訴人心生不滿，乃駕車自後追逐
，欲逼近攔截陳車促其停車理論。在客觀上應可預見陳車可能遭上訴人車擦撞致重心
不穩傾倒，使陳、何二人倒地受傷，或因頭顱碰地而發生死亡之結果。上訴人雖因一
時氣憤急欲逼使陳一仁停車處理，疏未預見前開死亡之結果，然其仍有前述傷害之預
見。且其對於陳、何二人因而發生受傷之結果並不違背其本意。竟仍追逐至磺港路一
九一號前，並以其車身逼迫陳車而發生擦撞，致陳一仁機車人車均倒地。陳一仁因而
右手中指碎傷，雙腳受傷（傷害部分已撤回告訴）。何正彥則受後頭部挫傷皮膚腫脹
破裂、上眼瞼溢血、四肢外側皮膚擦傷瘀血等傷害；經送醫急救，惟仍因顱內出血不
治死亡等情。因而撤銷第一審判決，改判仍論處上訴人傷害人之身體因而致人於死罪
刑。已敘明右揭事實，業據上訴人坦承有於前揭時地，因所駕自用小客車遭陳一仁機
車擦撞，而陳車未停車處理，渠乃駕車自後追逐，嗣因發生碰撞致該機車人車倒地等
情不諱。核與被害人陳一仁、證人何錦泰，及承辦本案之警員林清群、呂德泰等人證
述情節相符。且本件車禍發生地點係在前述夜間市區○○道中，上訴人車及及陳一仁
機車係在同向直行中擦撞，路面有陳車刮地痕及陳、何二人之血跡，有道路交通事故
調查報告表(一)、(二)在卷可稽。而上訴人車右前後車門下方及右後門等處分別有多處擦
撞痕跡，由其擦撞點可知二車原係同向併排前行，於行進中上訴人右側車身與陳車側
面踫撞而肇事等情，亦經檢察官及第一審分別勘驗屬實，復有各該履勘筆錄及現場照
片六十四張附卷可按。足證被告確有駕車追逐陳車，並與其碰撞，致陳、何二人倒地
受傷之事實無訛。而何正彥因而受四肢外側擦傷瘀血、後頭部挫傷皮膚腫脹破裂、上
眼瞼溢血等傷，經送醫急救終因臚內出血不治死亡。亦有診斷證明書，相驗屍體證明
書，驗斷書各一份附卷為證。按駕駛自用小客車快速追逐、攔截同向高速前行之機車
，並壓逼其停車，二車極可能因而發生擦撞，並致機車重心不穩傾倒，使機車駕駛人
及後載之人倒地受傷，或因頭顱碰撞地面而發生死亡之結果，此為客觀上一般人所能
預見。惟上訴人當時因氣憤陳一仁刮擦其車不停下處理，一時急欲追逐逼使陳一仁停
車，疏未預見可能發生前開死亡之結果。且其與何正彥素無仇隙，難認其主觀上存有
何正彥死亡並不違背其本意之不確定故意存在。惟其主觀上具有前述傷害之預見，竟
仍高速駕車追逐、逼迫陳一仁停車，置陳、何二人因而受傷於不顧，堪認上訴人有傷
害陳、何二人之不確定故意存在。又上訴人不確定故意之傷害行為與何正彥之死亡結
果間，既具有相當因果關係，則其對於何正彥死亡之加重結果自應負責，為其所憑之
證據及認定之理由。並以上訴人雖否認犯罪，所辯非其汽車直接撞上陳車，而係陳車
自行撞上停於路旁之吊車，反彈撞及其車，其係出於正當防衛而發生本件車禍云云；
以及證人何茂林在發回前原審證稱，渠有看到機車撞到吊車反彈撞到轎車等語，如何
不足採信，均於理由內一一詳予指駁及說明。核其所為之論斷，俱與卷內資料相符。
從形式上觀察，原判決並無適用法則不當，或有應調查之證據未予調查之違法情形存
在。上訴意旨略以：(1)、上訴人僅係追逐被害人機車欲促其停車處理，並無傷害被害
人之故意，亦未對被害人身體施以暴行，尤無使其受傷或死亡之預見與認識，難謂有
何傷害之不確定故意存在，原判決論以傷害致死罪刑，顯有不當。(2)、原判決事實認
定本件客觀上應能預見被害人受傷，而上訴人主觀上亦有傷害之預見；惟其理由竟謂
上訴人疏未預見可能因而發生死亡之結果，其內心亦無何正彥死亡之認識，前後顯有
矛盾。(3)、上訴人車保有全險，如因肇事損壞，可申請理賠，無逃逸之必要；原審對
此有利之事實未予調查，亦有違誤。(4)、上訴人因一時疏虞，誤觸刑章。惟犯後已坦
承犯行，深知悔悟，似值憫恕，原審量刑猶嫌過重等語。惟按證據之取捨及事實之認
定，為事實審法院之職權，倘其採證認事並未違反證據法則，即難指為違法。原判決
以本件車禍在客觀上一般人均能預見被害人受傷及死亡。上訴人主觀上雖無死亡之預
見，然已有傷害之預見，且被害人受傷並不違背其本意，因認上訴人具有傷害之不確
定故意存在。復因上訴人之行為與何正彥受傷致發生死亡之加重結果間，具有相當因
果關係，認上訴人應對何正彥死亡之加重結果負責，而論以刑法第二百七十七條第二
項傷害致人於死罪刑。已於判決內詳加論斷，並無適用法則不當之情形。而原判決事
實既認定本件客觀上雖能預見被害人受傷及死亡，然上訴人主觀上僅有傷害之預見，
並無死亡之認識；則其理由內說明上訴人疏未預見可能發生死亡之結果，其內心亦無
何正彥死亡之認識，自無所謂事實與理由矛盾之情形。至上訴人車是否保有全險，得
否申請理賠，均與本案待證事實無涉。原審縱未就此加以調查，亦不違法。又科刑之
輕重，為法院得依職權自由裁量之事項，倘已斟酌刑法第五十七條各款所列情狀，而
未逾越法定刑度，即不得遽指為違法。原判決已審酌上訴人犯罪情狀，認其犯情可憫
。除依刑法第五十九條之規定酌減其刑外，復審酌刑法第五十七各款所列情狀，在法
定刑度內量定其刑，亦無違法可言。上訴意旨乃徒就原判決已明白論斷之事項，及原
審採證認事及量刑職權之適法行使，任憑己見漫為指摘，且仍為事實上之爭執，顯與
法律所規定得為第三審上訴理由不相適合。其上訴為不合法律上之程式，應予駁回。
據上論結，應依刑事訴訟法第三百九十五條前段，判決如主文。
中      華      民      國    八十九    年      三      月      九      日
                              最高法院刑事第八庭
                                  審判長法官  吳  雄  銘
                                        法官  池  啟  明
                                        法官  石  木  欽
                                        法官  郭  毓  洲
                                        法官  吳  三  龍
      右正本證明與原本無異
                                              書  記  官
中      華      民      國    八十九    年      三      月     十三     日


司法院資訊處製作；財團法人民間司法改革基金會備份。
